【裁判字號】    99,交聲,27
【裁判日期】    990630
【裁判案由】    違反道路交通管理處罰條例聲明異議
【裁判全文】
臺灣臺北地方法院交通事件裁定          99年度交聲字第27號
原處分機關  臺北市交通事件裁決所
異  議  人  甲○○
即受處分人
上列異議人因違反道路交通管理處罰條例案件，對於臺北市交通
事件裁決所中華民國98年12月9 日所為之北市裁催字第裁22-AEY
273712號處分（原處分案號：臺北市政府警察局98年9 月18日北
市警交字第AEY273712 號）聲明異議，本院裁定如下：
    主  文
原處分關於罰鍰部分撤銷。
甲○○汽車駕駛人，行經有燈光號誌管制之交岔路口闖紅燈，處
罰鍰新臺幣壹仟捌佰元。
其餘異議駁回。
    理  由
一、本件異議人即受處分人聲明異議意旨略以：伊於98年9 月18
    日中午12時55分駕車駛至士林忠誠路2 段與天母東路口時，
    擬迴轉至忠誠路2 段往臺北方向，全車迴轉至一半時，號誌
    始由黃燈轉為紅燈，因當時車子擋在路中間，只得繼續完成
    迴轉動作，繼續往臺北方向行駛，駛離路口約1 百至2 百公
    尺後停於路邊下客，下客後準備離開時，該員警騎機車擋在
    前面，伊問員警什麼事，該員警說伊闖紅燈，伊並未闖紅燈
    ，故爭論後並未簽收紅單，該員警說「你不收看看好了」即
    離去，亦並未告知到案日期及地點，直至裁決所寄裁決書時
    才知情，即前往裁決所提出申訴，伊至為不服，伊申訴之事
    實均未查證；員警目視即為判定之事實；員警並未告知到案
    日期及地點，裁決所即判定逾期未到案，請提出合理之事證
    等語。
二、本件異議人即受處分人甲○○於民國98年9 月18日中午12時
    55分許，駕駛車牌號碼721-YK號營業一般小客車，沿臺北市
    ○○路○ 段南往北方向行駛，行經忠誠路2 段與天母東路口
    有燈光號誌管制之交岔路口時，竟於燈光管制號誌為紅燈時
    仍穿越路口迴轉忠誠路2 段北往南方向車道行駛，為臺北市
    政府警察局士林分局天母派出所員警乙○○當場攔查，以受
    處分人行經有燈光號誌管制之路口闖紅燈之違規行為，依道
    路交通管理處罰條例第53條第1 項規定掣單舉發，惟異議人
    拒絕簽收，員警遂在舉發違反道路交通管理事件通知單上記
    載「拒簽收」字樣；嗣異議人未於舉發通知單上所載之應到
    案日期即同年10月3 日前提出申訴，亦未自動繳納罰鍰，原
    處分機關乃於98年12月9 日依前開條例第53條第1 項、第63
    條第1 項第3 款（裁決書漏引第3 款，應予更正）之規定，
    逕行裁處異議人罰鍰5 千4 百元，並記違規點數3 點。
三、按汽車駕駛人，行經有燈光號誌管制之交岔路口闖紅燈者，
    處新臺幣（下同）1 千8 百元以上5 千4 百元以下罰鍰，道
    路交通管理處罰條例第53條第1 項定有明文。又汽車駕駛人
    違反道路交通管理處罰條例第53條者，除依原條款處罰鍰外
    ，並記違規點數3 點，亦為同條例第63條第1 項第3 款所明
    定。次按行為人有道路交通管理處罰條例之情形者，應填製
    舉發違反道路交通管理事件通知單（以下簡稱通知單），並
    於被通知人欄予以勾記，其通知聯依下列規定辦理：一、當
    場舉發者，應填記駕駛人或行為人姓名、性別、出生年月日
    、地址、身分證統一編號及車主姓名、地址、車牌號碼、車
    輛種類。被查獲之駕駛人或行為人為異議人時，應於填記通
    知單後將通知聯交付該駕駛人或行為人簽名或蓋章收受之；
    拒絕簽章者，仍應將通知聯交付該駕駛人或行為人收受，並
    記明其事由及交付之時間；拒絕收受者，應告知其應到案時
    間及處所，並記明事由與告知事項，視為已收受，違反道路
    交通管理事件統一裁罰基準及處理細則第11條第1 項第1款
    定有明文。
四、經查：
  (一)據證人乙○○即舉發本件交通違規事件之臺北市政府警察局
    士林分局天母派出所警員到庭證稱：「當時忠誠路與天母東
    路東西向通行沒有問題，但是由南往北是綠燈時，北往南是
    紅燈，該路口是三相的號誌，我取締的營小客是由南往北的
    方向，他是等由北往南的車輛比較少了才過去，表示由北往
    南的車輛一定是看到綠燈才過，這段間隔時間已經蠻長了他
    還要過，所以我就把他攔停告發」、「（法官問：你當時有
    確切看到南往北、北往南的燈號是紅燈還是綠燈嗎？）我當
    時是由南往北的方向騎，我在外車道，營業小客車在內車道
    ，我的方向南往北是紅燈。我有很確切的看到營業小客車迴
    轉時我們方向的燈號還是紅燈，我要等到他的違規行為完成
    之後再去攔停舉發」、「（法官問：異議人剛剛陳述他的異
    議理由表示，他是在黃燈開始迴轉，可能在紅燈時完成迴轉
    ，你有無意見？）如果是黃燈已經到那個路口開始迴轉，我
    不會攔停他，但本件我最主要的考量點是北往南的車輛都已
    經開始綠燈通行，他還要迴轉，我考慮到其他用路人的通行
    安全所以才攔停他」、「（異議人問：我開始迴轉的時候你
    是否就已經看到我？）我是慢慢騎到路口紅燈時就停下來，
    才看到異議人的車輛越過停止線開始迴轉」等情明確（見99
    年2 月1 日訊問筆錄第2 至4 頁），經核證人乙○○與異議
    人素無冤仇，自無惡意誣陷異議人之虞，且其所言亦無矛盾
    之處，應堪採信。況據異議人自承：「我在黃燈的時候就已
    經迴轉到路中央，但完成迴轉動作的時候可能已經變成紅燈
    」、「我只是覺得既然我不是在紅燈的時候越過停止線，就
    不應該屬於闖紅燈」等語（見99年2 月1 日訊問筆錄第1頁
    ），是受處分人明知道路交通標誌標線號誌設置規則第20 6
    條第4 款明定：「圓形黃燈用以警告車輛駕駛人及行人，表
    示紅色燈號即將顯示，屆時將失去通行路權」，則異議人於
    黃燈顯示之際，逕仍越過停止線進行迴轉，可見其主觀上已
    有預見其迴轉行為將於紅燈顯示之後始能完成。如此在紅燈
    顯示之後始能完成之迴轉行為，仍將造成其他路權人之危險
    ，異議人自不得辯稱：黃燈開始迴轉云云以圖卸責。
  (二)然按，行為人有道路交通管理處罰條例之情形者，應填製舉
    發違反道路交通管理事件通知單，並於被通知人欄予以勾記
    ，其通知聯依下列規定辦理：一、當場舉發者，應填記駕駛
    人或行為人姓名、性別、出生年月日、地址、身分證統一編
    號及車主姓名、地址、車牌號碼、車輛種類。被查獲之駕駛
    人或行為人為受處分人時，應於填記通知單後將通知聯交付
    該駕駛人或行為人簽名或蓋章收受之；拒絕簽章者，仍應將
    通知聯交付該駕駛人或行為人收受，並記明其事由及交付之
    時間；拒絕收受者，應告知其應到案時間及處所，並記明事
    由與告知事項，視為已收受，違反道路交通管理事件統一裁
    罰基準及處理細則第11條第1 項第1 款定有明文。本件異議
    人經警舉發時拒絕簽收舉發通知單之情形，據證人乙○○證
    稱：「他當時情緒比較不穩定，很氣憤沒有收、沒有簽。但
    是我有告知他5 天之後到郵局繳納，我有跟他說2 千7 百元
    的罰款」、「我沒有告訴對方裁決所，我跟他說5 天之後、
    15天以內到郵局繳納罰鍰，有些法條必須要到案的我才會跟
    他說要到裁決所，一般違規就直接繳納2 千7 百元最低額」
    等語（見99年2 月1 日訊問筆錄第3 頁），是警員乙○○所
    告知「5 天」、「15天」、「郵局」、「2 千7 百元」僅係
    便宜行事，但其未明確告知異議人應到案處所為「臺北市交
    通事件裁決所」、應到案日期為「98年10月3 日」及可提出
    「申訴」之權利，致使異議人不知可得選擇於前揭時日到案
    聽候裁決或提出申訴。因此，本院認為，受處分人逾到案日
    期60日以上始提出本件申訴，難認為可歸責於受處分人。
五、綜上所述，異議人確有駕駛車牌號碼721-YK號營業一般小客
    車，於前開時、地，行經有燈光號誌管制之路口闖紅燈之違
    規行為，應堪認定，是原處分機關依前開道路交通管理處罰
    條例第53條第1 項、第63條第1 項第3 款等規定，裁處受處
    分人應繳納罰鍰並記違規點數3 點，固無違誤。惟警員乙○
    ○當場舉發時，因異議人拒絕簽收，但乙○○疏未告知異議
    人應於應到案日期至應到案處所繳納最低額罰鍰或提出申訴
    始為適法，致異議人遲至98年12月16日始向原處分機關提出
    申訴，逾到案日期60日以上，此非可歸責於受處分人，自應
    為有利於異議人之解釋，應依道路交通管理事件統一裁罰基
    準表，裁罰最低額。從而，異議人猶執前詞指摘原處分不當
    ，固無理由，然原處分所裁處之罰鍰數額既有不當，應由本
    院將原裁定關於罰鍰部分予以撤銷，另為適法之裁定，其餘
    異議駁回，爰裁定如主文所示。
六、據上論結，依道路交通案件處理辦法第19條、第20條，裁定
    如主文。
中    華    民    國    99    年    6     月    30    日
                  交通法庭  法  官  林晏如
上正本與原本無異。
如不服本裁定，應於送達後5日內向本院提出抗告狀。
                            書記官  楊盈茹
中    華    民    國    99    年    7     月    1     日

司法院資訊處製作；財團法人民間司法改革基金會備份。
